【裁判字號】    99,交聲,2571
【裁判日期】    990730
【裁判案由】    聲明異議
【裁判全文】
臺灣臺中地方法院交通事件裁定        99年度交聲字第2571號
原處分機關  交通部公路總局臺中區監理所臺中市監理站
異  議  人
即受處分人  陳豊村
上列異議人即受處分人因違反道路交通管理處罰條例案件，對於
交通部公路總局臺中區監理所臺中市監理站於中華民國99年6 月
22日所為之處分（裁監稽違字第裁61-GF0000000號裁決書）聲明
異議，本院裁定如下：
    主  文
異議駁回。
    理  由
一、原處分機關意旨略以：異議人即受處分人（下稱異議人）陳
    豊村於民國99年6月12日0時8分許，駕駛車牌號碼083-DR  C
    號重型機車，在臺中市○○路○段181之1號前，因「酒後駕
    車，經警方告知權利事項，仍不配合警方實施酒測」之違規
    ，遭臺中市警察局交通警察隊直屬第一分隊以中市警交字第
    GF0000000號依法舉發，本站認異議人違規屬實，嗣於99年6
    月22日以裁監稽違字第裁61-GF0000000號裁決異議人罰鍰新
    臺幣（下同）6萬元，吊銷汽車駕駛執照，3年內禁考汽車駕
    照。
二、異議人異議意旨略以：異議人於酒後駕駛重型機車，惟異議
    人仰賴其持有之普通大貨車駕駛執照為其營生工具，懇請鈞
    院撤銷吊銷汽車駕駛執照之處分。
三、按汽車駕駛人拒絕接受道路交通管理處罰條例第35條第1項
    酒精濃度測試之檢定者，處新臺幣6萬元罰鍰，並當場移置
    保管該汽車及吊銷該駕駛執照，道路交通管理處罰條例第35
    條第1項、第4項分別定有明文。又按汽車駕駛人，因違反本
    條例及道路交通安全規則之規定，受吊銷駕駛執照處分時，
    吊銷其持有各級車類之駕駛執照，道路交通管理處罰條例第
    68條亦有明文。再者，道路交通管理處罰條例第68條業於94
    年12月14日修正，並自95年3月1日施行，修正前之道路交通
    管理處罰條例第68條規定：「汽車駕駛人，因違反本條例及
    道路交通安全規則之規定，受吊扣或吊銷駕駛執照處分時，
    吊扣或吊銷其持有各級車類之駕駛執照」，其立法意旨在於
    違規行為對道路交通秩序之維持及道路交通安全已生較大之
    影響，故規定吊扣或吊銷其持有各級車類之駕駛執照，以限
    制其繼續駕車行駛道路之權利，其係屬駕駛行為之限制，並
    不因所持駕駛執照種類不同而有所差異。而修正後之道路交
    通管理處罰條例第68條規定：「汽車駕駛人，因違反本條例
    及道路交通安全規則之規定，受吊銷駕駛執照處分時，吊銷
    其持有各級車類之駕駛執照」，其立法理由略以：「原條文
    將違法或違規駕駛人所持有各級車類之駕駛執照一併吊扣或
    吊銷，失之過酷，影響人民工作及生活甚鉅，爰修正之」等
    語。故依修正後道路交通管理處罰條例第68條之規定觀之，
    受吊扣駕駛執照處分，不再吊扣其持有各級車類之駕駛執照
    ，僅於受吊銷駕駛執照處分時，始吊銷其持有各級車類之駕
    駛執照，而限縮修正前條文之適用範圍。是依上開規定，受
    吊銷駕照處分者，仍維持吊銷其持有各級車類之駕駛執照，
    原處分機關要無裁量餘地。而道路交通管理處罰條例第35條
    第4項之所以規定「拒絕酒精濃度測試檢定」除應課予罰鍰
    新臺幣6萬元外，並應當場移置保管該汽車及吊銷該駕駛執
    照，較諸同條第1項「汽車駕駛人，駕駛汽車經測試檢定有
    酒精濃度超過規定標準者，處新臺幣1萬5000元以上6萬元以
    下罰鍰，並當場移置保管該汽車及吊扣其駕駛執照1年。」
    之規定更為嚴厲，目的在於不使拒絕酒精濃度測試檢定之駕
    駛人反而獲得寬典，否則無異鼓勵駕駛人拒絕接受測試。
四、經查：
  (一)本件異議人於99月6月12日0時8分許，駕駛車牌號碼083-DRC
    號重型機車，在臺中市○○路○段181之1號前，因「酒後駕
    車，經警方告知權利事項，仍不配合警方實施酒測」違規，
    經臺中市警察局交通警察隊直屬第一分隊依違反道路交通管
    理處罰條例第35條第4項規定當場舉發等情，為異議人所不
    爭執，並有中市警交字第GF0000000號舉發通知單1紙在卷可
    稽，異議人本件交通違規事實洵堪認定。而上開違規行為，
    依道路交通管理處罰條例第35條第4項、第68條之規定，其
    法律效果為吊銷各級車類之駕駛執照，非僅吊銷其違法或違
    規當時所駕駛車輛之駕駛執照，依據上開說明，異議人之異
    議理由，即於法難認有據，從而，原處分機關據以裁罰，於
    法並無不合。
  (二)綜上所述，異議人確有於前揭時、地，因拒絕接受酒精濃度
    測試檢定之違規行為，原處分機關依道路交通管理處罰條例
    第第35條第4項規定裁處異議人罰鍰6萬元，吊銷駕駛執照，
    並依同條例第67條第2項之規定，3年內不得考領駕駛執照，
    核無不當，異議人本件聲明異議，為無理由，應予駁回。
五、據上論斷，應依道路交通管理處罰條例第87條、道路交通案
    件處理辦法第19條，裁定如主文。
中    華    民    國    99    年    7    月    30    日
                    交通法庭    法  官  戴博誠
上正本證明與原本無異。
如不服本裁定，應於送達後5日內，向本院提出抗告狀。
                                書記官  林政佑
中    華    民    國    99    年    7    月    30    日

司法院資訊處製作；財團法人民間司法改革基金會備份。
